【裁判字號】    89,易,235
【裁判日期】    890920
【裁判案由】    偽造文書
【裁判全文】
臺灣宜蘭地方法院刑事判決                          八十九年度易字第二三五號
    公  訴  人  臺灣宜蘭地方法院檢察署檢察官
    被      告  乙○○
右列被告因偽造文書案件，經檢察官提起公訴（八十九年度偵字第八六一號），本院
判決如左：
    主  文
乙○○共同連續行使明知為不實之事項，而使公務員登載於職務上所掌之公文書，足
以生損害於公眾，處有期徒刑參月，如易科罰金以參佰元折算壹日，緩刑貳年。
    事  實
一、乙○○明知大陸女子甲○○（本院通緝中）與之並無結婚真意，竟為貪圖酬金新
    台幣十萬元而經年籍姓名不詳之施姓成年男子之介紹，先收受五萬元，與之並無
    結婚真意之甲○○，以假結婚之方式，便利甲○○日後辦理入境來台。渠三人遂
    基於使公務員登載不實之概括犯意聯絡，由乙○○與甲○○於八十八年六月三日
    在大陸福建省福州市辦理登記結婚手續，並取得福建省核發之結婚公證書。乙○
    ○進而於八十八年六月二十五日，明知與甲○○並無結婚之真意，持上揭在大陸
    取得之結婚公證書向宜蘭縣頭城鎮戶政事務所申請辦理結婚登記，使不知情之承
    辦人員將此不實事項登載於其職務上所掌之戶籍登記資料公文書後，旋再持此明
    知為不實登載之戶籍謄本，分向宜蘭縣警察局礁溪分局福成派出所、內政部警政
    署入出境管理局行使，申領大陸地區人民進入台灣地區保證書及填寫大陸地區人
    民進入台灣地區旅行證申請書等資料，以探親名義申請甲○○於同年八月五日入
    境來台。足以生損害於警政、戶政機關對戶政管理之正確性及入出境管理局核發
    大陸地區人民進入台灣地區旅行證及入出境管理之正確性，嗣經警於八十九年三
    月十七日查獲上情。
二、案經宜蘭縣警察局移送台灣宜蘭地方法院檢察署偵查起訴。
    理  由
一、右揭事實，業據被告乙○○於本院審理時坦承不諱，並有福建省公證處結婚公證
    書、大陸地區人民進入台灣地區旅行證申請書、大陸地區人民進入台灣地區保證
    書、戶籍謄本、中華民國台灣地區旅行證及入出境查詢報表等在卷可證。而甲○
    ○係大陸人士亦有中華人民共和國居民身分證影本可稽，是本件被告罪證明確，
    被告犯行堪以認定。
二、核被告乙○○至戶政機關辦理結婚登記所為，係犯刑法第二百十四條明知為不實
    事項而使公務員登載於公文書罪，其再持登記不實之戶籍謄本分向宜蘭縣警察局
    礁溪分局頭成派出所、內政部警政署入出境管理局申領前揭保證書、辦理甲○○
    入境申請等，係犯刑法第二百十六條、第二百十四條行使明知為不實事項，而使
    公務員登載不實文書罪，此部分公訴人雖未論列，惟起訴事實已載明被告持戶籍
    謄本向入出境管理局行使等情，當為起訴效力所及，本院自得審究，亦予敘明。
    被告於使公務員為不實登載後，復持該不實登載之公文書行使，其使公務員登載
    不實之低度行為，應為行使使公務員登載不實公文書之高度行為所吸收，不另論
    罪，且被告與甲○○及年籍姓名不詳之施姓成年男子間，有犯意聯絡及行為分擔
    ，皆為共同正犯。又被告所為先後行使行為，時間緊接，所犯構成要件相同，顯
    係基於概括犯意為之，為連續犯，應依刑法第五十六條以一罪論，並加重其刑。
    爰審酌被告犯罪動機、目的、坦承犯行、因貪圖小利所得非鉅、危害社會治安程
    度及犯罪後態度良好等一切情狀，量處如主文所示之刑，並諭知易科罰金之折算
    標準，以示懲儆，再被告未曾受有期徒刑以上刑之宣告，此有台灣高等法院檢察
    署刑案紀錄簡覆表一紙可證，本院認被告受此審判程序，當知所警惕，應無再犯
    之虞，本院認被告所受刑之宣告，以暫不執行為適當，爰併宣告緩刑二年，以啟
    自新。
三、公訴意旨認被告另犯臺灣地區與大陸地區人民關係條例第七十九條第一項之罪嫌
    云云，惟該罪係指違反同條例第十五條第一款：使大陸地區人民非法進入台灣地
    區而言，被告雖係以假結婚之虛偽事實向我國入出境管理局提出甲○○入境申請
    ，然甲○○係經該局核准始入境來台，與未經申請即以非法管道入境自不可等同
    視之，故被告所為，尚與該罪之構成要件有間，此外，又查無其他積極之證據足
    以證明被告等涉有該條例之罪嫌，此部分犯罪自不能證明，惟公訴人認此部分與
    前揭有罪部分有牽連犯之裁判上一罪之關係，爰不另為無罪之諭知。
據上論斷，應依刑事訴訟法第二百九十九條第一項前段、刑法第二十八條、第五十六
條、第二百十六條、第二百十四條、第四十一條、第七十四條第一款、罰金罰鍰提高
標準條例第一條前段、第二條判決如主文。
本案經檢察官林吉泉到庭執行職務
中      華      民      國    八十九    年      九      月    二十      日
                              台灣宜蘭地方法院刑事第二庭
                                      審判長  法  官  黃  永  勝
                                              法  官  郭  淑  珍
                                              法  官  蔡  仁  昭
右正本證明與原本無異。
如不服本判決，應於判決送達後十日內，向本院提出上訴狀。（應附繕本）
                                              書記官  陳  旺  誠
中      華      民      國    八十九    年      九      月    二十二    日
所犯法條：
中華民國刑法第二百一十四條
 (使公務員登載不實罪)
明知為不實之事項，而使公務員登載於職務上所掌之公文書，足以生損害
於公眾或他人者，處三年以下有期徒刑、拘役或五百元以下罰金。
中華民國刑法第二百一十六條
 (行使偽造變造或登載不實之文書罪)
行使第二百十條至第二百十五條之文書者，依偽造、變造文書或登載不實
事項或使登載不實事項之規定處斷。


司法院資訊處製作；財團法人民間司法改革基金會備份。
